臺灣板橋地方法院民事裁定　　　　　　　　93年度破字第31號
聲　請　人　乙○○○○○ ○○.
　　　　　　　　　　　　tre.
代　表　人　Frank Mon.
代　理　人　顧立雄律師
複代理人　　林一德律師
相　對　人　福方股份有限公司
法定代理人　楊健志
訴訟代理人　謝聰文律師
參　加　人　甲○○○○○○○ .
　　　　　　　　　　　　aym.
　　　　　　丙○○○○○○○ .
　　　　　　　　　　　　tre.
　　　　　　　　　　　　, C.
　　　　　　　　　　　　die.
　　　　　　丁○○ ○○○○○.
　　　　　　　　　　　　ran.
　　　　　　　　　　　　sh .
共　　 同
代 表　人 　Peter Co.
共　　　同
代　理　人　顧立雄律師
複代理人　　林一德律師
上列聲請人聲請宣告破產事件，本院裁定如下：
    主  文
宣告福方股份有限公司（統一編號：00000000號）破產
。
選任丁榮聰律師、饒子蕃會計師為破產管理人。
申報債權之期間自即日起至中華民國九十四年七月六日止。第一
次債權人會議定於中華民國九十四年五月五日（星期四）上午十
一時在本院民庭大樓第二法庭召開。
    理  由
一、按債務人不能清償債務者。得聲請法院宣告破產，破產法第
    57條、第58條規定甚明。
二、本件聲請意旨略以：(一)聲請人於民國91年12月20日與相對人
    福方份有限公司、第三人楊健志及Ever Wealth Management
    Limited （下稱Ever Wealth）簽 訂Ｐurchase Ａgreement
    （下稱買賣契約），契約標的為Ever Wealth 所發行，得轉
    換Forefront International Holdings Limited（下稱ＦＩ
    ＨＬ）股份於94年到期之美金10,000,000元加計百分之二有
    擔保可轉換公司債，並由相對人及楊健志擔任連帶保證人，
    與Ｅver Ｗealth 負擔連帶債務，聲請人並登記為前開公司
    債之持有人，嗣因Ever Wealth 有違約事由，前述公司債依
    約視為到期而應立即清償，惟Ever Wealth 經聲請人函催後
    迄未清償，故相對人依約應對聲請人負連帶清償責任，即聲
    請人對相對人有美金10,380,925元及自93年4 月7 日起至清
    償日止按日計算美金1,250 元利息之債權。聲請人主張上開
    債權，業經香港高等法院於93年7 月14日宣告相對人破產之
    命令中所肯認，復經證人即受香港高等法院指定擔任相對人
    清算人之Ｋelvin Ｅdward Ｆlynn到庭證述明確。(二)相對人
    之債權人除了聲請人、中國國際商業銀行、安泰商業銀行之
    外，依聲請人於香港高法院指定之清算人處獲得之帳目紀錄
    顯示，相對人之債權人尚包括勝山實業股份有限公司、華南
    商業銀行、ＲＣＧＬatitude Ｍaster Ｆund Ｌtd、Ｐorts
    ide Ｇrowth ＆ＯpportunityＦund 、Ｌeonardo ＬＰ等共
    計多達十餘位債權人。(三)再依證人Ｋelvin Ｅdward Ｆlynn
    於本院93年11月22日審理時到庭結證：「（聲請人訴訟代理
    人問：目前相對人福方股份有限公司負債與資產相比的情形
    ？是否能清償債務？）依據相對人福方股份有限公司93年3
    月31日的財報有新台幣（下同）4.5 億的負債。若相對人福
    方股份有限公司的財報是可信的，其負債為13億（香港及台
    灣）」、「相對人福方股份有限公司確有資產，應為債權人
    利益考量，變賣資產給債權人，相對人福方股份有限公司目
    前負債多於債權（即負債多於資產），所以沒有清償能力」
    等語，足證相對人之財產顯不足清償其債務。(四)復依前開證
    人當日庭呈之報告載明：「福方擁有福方國際控股有限公司
    （福方國際）大約百分之27已發行股數之股權、福方其他的
    投資包括：於香港福方汽車（香港）有限公司（福方汽車）
    之汽車經銷權、於安佳汽車維修有限公司（安佳汽車）之汽
    車維修業務、於勝山實業股份有限公司（勝山實業）在台灣
    之航機租賃業務、以及在台灣擁有多項財產；除福方國際之
    股權，福方主要的資產均在台灣，勝山實業股份有限公司（
    勝山實業）於台灣從事租借航機業務。而福方持有該公司百
    分之80.5之股權，i Ｆocu s Ｃompa ny Ｉnc（“i Ｆocus
    ”）：i Ｆoc us 是一間由福方全資擁有之英屬維京群島公
    司。i Ｆocus擁有福方汽車百分之百股權及安佳汽車百分之
    50股權」等語，可知相對人應仍有相當之資產，惟在本件破
    產程序進行中，相對人於知悉香港高等法院已指定臨時清算
    人，且可預料聲請人或其他債權人即將在台灣進行破產程序
    之情形下，竟陸續為脫產行為，造成相對人資產減損而嚴重
    損害相對人之全體債權人。又從相對人提出之財務報表暨會
    計師查核報告顯示，相對人目前至少尚有1,139,342 元之財
    產，是本件並非無破產實益。爰依破產法第57條、第58條之
    規定，聲請宣告相對人破產等語。
三、相對人則陳稱：(一)本件聲請人稱其對相對人之保證債權業經
    通知相對人而未有異議，是項債權應依香港法律規定而確定
    云云，惟遍覽本件卷證資料，尚乏有通知相對人如我國法律
    規定之送達證書文件，且香港法律是否如此規定，均屬不明
    。又聲請人已在香港法院因同一事由對相對人聲請破產，則
    聲請人主張之債權是否已獲清償，仍應待聲請人予以陳明，
    以確定其是否仍為相對人之債權人。(二)再依相對人公司93年
    11月份之資產負債表及93年度財務報表會計師查核報告表顯
    示，相對人目前僅有3 筆流動資產1,139,342 元。至聲請人
    所列屬相對人之資產部分，其中台北市○○區○○段第0150
    —0003號土地及坐落其上同地段第08600 —000 建號即門牌
    號碼為同市區○○○路201 之1 號12樓之建物，相對人業已
    出售他人，有土地及建物登記簿謄本可稽，再依勝山實業股
    份有限公司、福方投資股份有限公司及英屬維京群島商福方
    國際汽車股份有限公司之變更登記表及股東名冊顯示，相對
    人並未擁有上開3 家份有限公司之任何股權。是相對人之資
    產並不足以構成破產財團，亦無從依破產程序清理其債務，
    依最高法院75年度臺抗字第2 號判例及司法院院字第1505號
    解釋意旨，聲請人就本件聲請並無理由，應予駁回等語。
三、經查：
（一）按「未經認許其成立之外國法人，雖不能認其為法人，然
      仍不失為非法人之團體，苟該非法人團體設有代表人或管
      理人者，依民事訴訟法第四十條第三項規定，自有當事人
      能力。至其在臺灣是否設有事務所或營業所則非所問」，
      有最高法院50年台上字第1898號判例要旨參照。本件聲請
      人固為未經認許其成立之外國法人，但仍不失為非法人團
      體，其並設有代表人，是依法有當事人能力，合先敘明。
（二）本件聲請人主張其為相對人債權人乙節，業據其提出91年
      12月20日聲請人與第三人Ever Wealth 簽訂之Ｐurchase
      Ａgreement、91年12月27日Ever Wealth 與第三人TheLaw
       Debenture Trust Corporation p.l.c. 簽訂之Security
      Trust Deed、Ever Wealth 與相對人、第三人楊健志簽訂
      之Instrument、聲請人93年4 月5 日、4 月8 日、5 月5
      日致相對人催告函及中譯文、聲請人於93年5 月27日向香
      港法院提出之破產宣告聲請狀及中譯文、香港法院93年6
      月7 日指定臨時清算人之命令影本及中譯文、香港法院93
      年7 月7 日繼續指定清算人之命令影本及中譯文、香港法
      院93年7 月14日宣告相對人破產之人命令影本及中譯文等
      件為證，並經證人即受香港高等法院指定擔任相對人清算
      人之Ｋelvin Ｅdward Ｆlynn到庭證述明確，堪信為真實
      。
（三）聲請人主張相對人之債權人除聲請人外，尚有其他債權人
      存在之事實，業據聲請人提出相對人之債權人清冊為證，
      且本院依上開債權人清冊函詢所列之國內債權人後，中國
      國際商業銀行股份有限公司並為債權之陳報，有93年12月
      22 日93 雅字第345 號中國國際商業銀行蘭雅分行函在卷
      可稽，堪認聲請上開主張為真正。又依相對人提出之93年
      11月份之資產負債表及93年度財務報表會計師查核報告表
      顯示，相對人目前僅有3 筆流動資產1,139,342 元，負債
      總額則高達682,687,936 元，足認相對人財產顯有不足清
      償債務之情形。
（四）末按法院就破產之聲請，應依職權為必要之調查，倘債務
      人確係毫無財產可構成破產財團，或債務人之財產不敷清
      償破產財團之費用及財團之債務，無從依破產程序清理其
      債務時，得以無宣告破產之實益，應裁定駁回聲請，此觀
      司法院25年院字第1505號解釋自明，是本院為破產宣告准
      否前，尚需考量相對人之資產狀況是否可能組成破產財團
      而有進行破產程序之必要。查：依相對人提出之93年度財
      務報表暨會計師查核報告固顯示相對人資產僅餘1,139,34
      2 元，負債總額則高達682,687,936 元之事實，惟本院參
      諸相對人名下原有之台北市○○區○○段0000000 建號
      ，門牌地址為台北市○○○路201 之1 號12樓之建物，及
      前開建物座落之台北市○○區○○段00000000地號土地之
      不動產，係於93年7 月7 日聲請人向本院聲請破產宣告期
      間，始將上開兩筆不動產所有權均移轉予第三人福方汽車
      工業股份有限公司，有建物及土地登記謄本附卷可稽；
      相對人原持有第三人勝山實業股份有限公司股份16,663,4
      94股，股款合計166, 634,940元，佔勝山實業股份有限公
      司已發行股本80.5％，嗣於93年9 月後始將股份移轉第三
      人徐超然等情，有勝山業股份有限公司變更登記表、股東
      名冊等影本附卷可憑；依系爭財務報表顯示，相對人於
      93 年 間因出售92年度之固定資產及閒置資產，應獲有價
      金收入，惟在93年度財務報表中卻未見該項資產之記載，
      是否確有虧損情事？又相對人於93年間就尚未到期之701,
      773,408 元之債務提前清償，其中包括至98年才到期之債
      務及無擔保之「信用借款」，其原因為何？倘前開金額未
      提前清償，是否應為相對人之資產等情，均有待選任破產
      理人調查釐清，是相對人顯非毫無財產組成破產財團，或
      破產財團之財產顯然無法清償財團費用及財團債務等破產
      程序費用，故有宣告相對人破產之實益。
（四）綜上，聲請人聲請宣告破產，經核並無不合，應予准許。
四、爰依破產法第63條、第64條裁定如主文。
中　　華　　民　　國　　94　　年　　4 　　月　　11　　日
                  民事第二庭    法　官　古秋菊
以上正本係照原本作成
如對本裁定抗告，須於裁定送達後10日內向本院提出抗告狀，並
應繳納抗告費新台幣45元整。
中　　華　　民　　國　　94　　年　　4 　　月　　11　　日
                                書記官　古秀珍
